【裁判字號】    97,交聲更,15
【裁判日期】    970514
【裁判案由】    違反道路交通管理處罰條例聲明異議
【裁判全文】
臺灣臺北地方法院交通事件裁定        97年度交聲更字第15號
原處分機關  交通部公路總局臺北區監理所
異  議  人
即受處分人  甲○○
上列異議人即受處分人因違反道路交通管理處罰條例案件，對於
交通部公路總局台北區監理所96年12月3日所為之處分（原處分
案號：北監營裁字裁40-C00000000號），聲明異議，異議人不服
本院97年2月20日96年度交聲字第1597號裁定，提起抗告，經臺
灣高等法院於97年3月31日以97年度交抗字第341號裁定發回更審
，本院更為裁定如下：
    主  文
異議駁回。
    理  由
一、原處分意旨略以：異議人於96年8月12日1時03分許，駕駛車
    牌號碼H3-200號營業小客車，在台北縣新店市○○路○段264
    號前撞及行走路側之被害人曾雅婷，致被害人曾雅婷倒地受
    傷。但異議人未下車查看，亦未向警察機關報告即自行駕車
    逃逸，爰依道路交通管理處罰條例第62條第3項、第4項前段
    、第67條第4項等規定，裁處異議人罰鍰新台幣（以下同）6
    千元，吊銷駕駛執照，1年內禁考。
二、異議人聲明異議意旨略以：我並非本件交通事故肇事駕駛人
    。
三、按汽車駕駛人駕駛汽車肇事致人受傷或死亡者，應即採取救
    護措施及依規定處置，並通知警察機關處理，不得任意移動
    肇事汽車及現場痕跡證據，違反者處新臺幣3000元以上9000
    元以下罰鍰; 駕駛人肇事致人受傷而逃逸者，吊銷其駕駛執
    照，且1年內不得考領駕駛執照。道路交通管理處罰條例第6
    2條第3項、第4項前段、第67條第4項分別定有明文。
四、經查：
  (一)異議人於上開時、地，駕駛上開計程車撞擊被害人曾雅婷，
    致被害人曾雅婷受有頭部損傷、局部表淺性腫脹或腫塊、右
    前臂擦挫傷、下肢擦挫傷等傷害，異議人非但未下車處理，
    並即駕車逃逸等情，業據證人曾雅婷於警詢時及檢察官偵查
    中證稱：96年8月12日上午1時許，我與同事江幸娟一同沿臺
    北縣新店市○○路○段往坪林方向併排行走在車道上靠近路
    面邊緣，我行走在靠近車道這一側，至肇事地點突然遭到與
    我同向之車牌號碼H3-200號計程車自後方撞及，當場倒地，
    因而受有頭部損傷、局部表淺性腫脹或腫塊、右前臂擦挫傷
    及下肢擦挫傷等傷害等語; 及證人江幸娟迭於警詢、偵查及
    本院他案（96年度交訴字第134號）審理時結證稱：案發當
    時，我與曾雅婷一同行走於本件肇事路段，曾雅婷走外側，
    我走在內側，當時天候有一點飄雨，現場有路燈，當時的視
    線OK，來往車輛並不多，突然就有一輛車子自曾雅婷的左後
    方撞過來，曾雅婷被撞到整個人飛出去後倒地，我看到肇事
    車輛是一輛計程車，車牌號碼為H3-200號，當時車子停下來
    約3-4秒，駕駛人將副駕駛座的車窗搖下來，我靠近副駕駛
    座的車窗跟駕駛說你撞到人了，請你下來，所以我有看到該
    車駕駛人的長相，就是在庭的被告，但駕駛沒有下車，只是
    一路傻笑，就將車開走，我有將肇事車輛之車號抄下，並且
    報警處理等語（參本院前卷第25-27、48-49頁、96年度交訴
    字第134號96年12月20日審判筆錄）在案。
  (二)異議人於上開案件審理期間雖始終否認有肇事逃逸之犯行，
    但其於第二次行準備程序中供承: 「我住在那邊，所以在96
    年8月12日凌晨的時候，我有駕車經過那裡。」（參該案96
    年11月23日準備程序筆錄第2頁）。其後在最後審判期日時
    復供稱: 「可能是證人江幸娟她們跟我攔車，我搖手說不載
    ，因為我到家，而且我有喝酒不敢載。」等語（參96年12月
    20日審判筆錄）。而查，異議人向本院聲明異議時所陳報之
    現居所為「臺北縣新店市○○路○段487號12樓」，與前開肇
    事地點北宜路2段264號確實極為接近。參以證人江幸娟係於
    事發後當日凌晨2時許，在慈濟醫院即向到場處理之員警描
    述車禍事故之經過，並明確指明肇事車輛之車號，且表示可
    以指認駕駛人。警方依其所提供之車號，查出異議人之照片
    ，於當日18時30分許，即提供予證人江幸娟指認，證人江幸
    娟當即指認異議人確為肇事之人（參本院前卷第20頁）。在
    時間上亦極為緊接。又查，本院依職權調閱異議人所涉之公
    共危險罪案全卷，該案中共附有現場監視錄影DVD共有2張，
    其中1張為警察將原監視錄影之資料局部翻拍之資料，另1張
    則為拍攝警察利用電腦播放監視錄影之過程紀錄，均非原始
    之監視錄影DVD。經本院以公務電話向原任職新店分隊現已
    調至中和分隊之原承辦員警林江穆查證結果，當時並未將原
    始監視錄影DVD扣案，而相關資料通常只保留15天，亦有公
    務電話紀錄在卷可按，是已無從再索得原始之監視錄影DVD
    進行調查。而卷附之上開2張DVD之內容，經本院將之一一列
    印結果，可看出於當日凌晨1時2分許，確有一台計程車經過
    該處，雖因係間接翻拍而來，致無法清楚看出車號。但該車
    係屬計程車，則至為明確。核亦與證人江幸娟上開證詞相一
    致。參以證人江幸娟與異議人並不相識，當無誣攀異議人之
    虞。是綜合上開各項事證，足認證人江幸娟當時所記下之肇
    事車輛車號應正確無誤。參以，系爭肇事車輛係登記為有限
    責任台北市第五計程車運輸合作社所有，該車為靠行車輛，
    平日係由異議人所保管、使用，業據異議人於警詢時供承在
    案（參本院前卷第21頁）。而異議人始終未曾表示該車在肇
    事當時曾出借他人使用，足認該車在肇事當時應係異議人所
    駕駛無疑。
  (三)被害人曾雅婷於上開時地遭被告駕車撞擊後，立即送財團法
    人佛教慈濟醫院臺北分院急診就醫，經診斷受有頭部損傷、
    局部表淺性腫脹或腫塊、右前臂擦挫傷及下肢擦挫傷等傷害
    之事實，業據證人曾雅婷及江幸娟於本院他案審理時證述明
    確，並有財團法佛教慈濟醫院臺北分院96年8月12日出具之
    診斷證明書一紙附卷可證。
  (四)此外，復有臺北縣政府警察局交通事故現場圖、道路交通事
    故調查報告表(一)、(二)、交通事故談話紀錄表、現場照片十六
    張、道路交通事故補充資料表、財團法人佛教慈濟醫院台北
    分院所出具之診斷證明書（上載曾雅婷受有頭部損傷、局部
    表淺性腫脹或腫塊、右前臂擦挫傷、下肢擦挫傷等傷害）等
    文件在卷可資佐證。
  (五)異議人於檢察官提起公訴後，於本院刑事庭中亦坦承其於上
    開時間確實有駕駛上開車號之營業用小客車經過上開地點之
    事實，且異議人經本院審理結果，亦認定異議人確實為肇事
    之人，經本院刑事庭判處罪刑在案，此有本院96年度交訴字
    第134號刑事判決在卷可查。異議人不服提起上訴後，經臺
    灣高等法院於97年4月30日駁回上訴，亦有相關之判決書在
    卷可參。足認被告確實有於上開時地駕車撞及行走該路段之
    被害人曾雅婷無疑。
  (六)綜合上述事項，本件異議人於上述時、地，駕駛上開車輛撞
    及被害人曾雅婷，致被害人受有上述傷害後，在證人江幸娟
    曾要求異議人下車處理下，異議人未予處理即逃逸之違規行
    為，事證明確，洵堪認定。異議人空言否認肇事，不足採信
    。從而，原處分機關依道路交通管理處罰條例第62條第3項
    、第4項前段、第67條第4項規定，處異議人6000元罰鍰，並
    吊銷駕駛執照，一年內禁考，於法並無不合。本件異議為無
    理由，爰駁回其異議。
據上論斷，應依道路交通案件處理辦法第19條，裁定如主文。
中    華    民    國    97    年    5     月    14    日
                  交通法庭  法  官  李桂英
上正本證明與原本無異。
如不服本裁定，應於裁定送達後5日內向本院提出抗告狀。
                            書記官  嚴君珮
中    華    民    國    97    年    5     月    15    日


司法院資訊處製作；財團法人民間司法改革基金會備份。
